臺灣雲林地方法院民事裁定　　　　　　　　100年度再字第4號
再審原告　　李秉豐
訴訟代理人　李震華律師
再審被告　　富全國際資產管理股份有限公司
法定代理人　陳文展
上列當事人間聲請依督促程序發支付命令事件，再審原告對於民
國99年10月19日本院99年度司促字第9576號確定支付命令提起再
審之訴，本院裁定如下：
    主  文
再審之訴駁回。
再審訴訟費用由再審原告負擔。
    理  由
一、再審原告主張：
  (一)、再審被告前曾於民國（下同）99年間對再審原告向鈞院聲
      請核發99年度司促字第9576號支付命令（民事再審起訴狀
      誤繕為99年度司促字第957 號支付命令，下稱系爭支付命
      令）確定在案。惟再審原告於聲請系爭支付命令程序中，
      均未接獲法院任何文件，致再審原告未能提出抗辯，影響
      訴訟權益甚鉅，而原審法院疏未調查，竟以該支付命令已
      合法送達、再審原告未提出異議，而使之確定，其所踐行
      之訴訟程序顯有違背法令，則原審法院確有民事訴訟法第
      496 條第1 項第1 款「適用法規顯有錯誤」之再審事由。
  (二)、再審原告係於100 年6 月10日被訴外人聯安保全股份有限
      公司逕行扣減薪資後，經詢問公司緣由方知已遭臺灣板橋
      地方法院（下稱板橋地院）100 年度司執字第42051 號執
      行命令扣押，經再三回憶並無該筆欠款及找尋、諮詢律師
      後，再審原告乃於100 年6 月22日正式委由律師向板橋地
      院民事執行處電話查詢該件強制執行名義，始知執行名義
      為系爭支付命令，再於100 年6 月23日向律師詢問法律救
      濟途徑後，始知悉得提起再審之訴，故再審原告自100 年
      6 月23日始知悉有再審之事由，從而提起本件再審之訴並
      未逾30日之不變期間。
  (三)、就實體部分，再審原告並未向再審被告借貸任何款項，兩
      造間並無任何債權債務存在，原審法院對再審原告核發系
      爭支付命令，命再審原告清償再審被告新臺幣（下同）40
      ,985元及利息顯有違誤，應予廢棄，再審被告於系爭支付
      命令之聲請應予駁回。
二、按送達於應受送達人之住居所、事務所或營業所行之；送達
    於住居所、事務所或營業所不獲會晤應受送達人者，得將文
    書付與有辨別事理能力之同居人或受僱人；送達不能依前二
    條規定為之者，得將文書寄存送達地之自治或警察機關，並
    作送達通知書兩份，一份黏貼於應受送達人住居所、事務所
    、營業所或其就業處所門首，另一份置於該送達處所信箱或
    其他適當位置，以為送達；寄存送達，自寄存之日起，經10
    日發生效力，民事訴訟法第136 條第1 項前段、第137 條第
    1 項、第138 條第1 項、第2 項分別定有明文。經查，本院
    於99年10月19日依再審被告之聲請，對再審原告核發系爭支
    付命令後，依再審被告提出再審原告之戶籍謄本及陳報再審
    原告之住址「住雲林縣斗六市○○里○ 鄰○○街84號」，將
    系爭支付命令之裁定予以付郵，郵政機關因未獲會晤再審原
    告本人，且上開送達處所亦無可受領文書之同居人或受僱人
    ，乃於99年10月25日將該支付命令寄存於轄區雲林縣警察局
    斗六分局公正派出所。本院透過內政部戶役政查詢系統查得
    再審原告仍設址於上開地址後，乃於20日之聲明異議不變期
    間經過後，據以核發系爭支付命令之確定證明書予再審被告
    等情，業經本院依職權調閱99年度司促字第9576號支付命令
    卷宗核閱屬實。足見系爭支付命令已先踐行民事訴訟法第13
    6 條所定送達於再審原告住居所之送達方式，並於不獲會晤
    再審原告或其有辨別事理能力之同居人或受僱人時，始依同
    法第138 條規定予以寄存送達，於法自無不合。再審原告雖
    主張其係於100 年6 月22日委由律師向板橋地院民事執行處
    電話查詢時，方知悉再審被告對其聲請核發系爭支付命令，
    並以板橋地院100 年5 月27日板院輔100 司執竹字第42051
    號執行命令為證。然上開執行命令尚不足以證明再審原告係
    於100 年6 月23日始知悉上情，再審原告復未提出其他證據
    以資證明，再審原告之主張已難採信。何況，再審原告於提
    起本件再審之訴時，於民事再審起訴狀及委任訴訟代理人之
    委任狀上均記載其住所地為「雲林縣斗六市○○街84號」，
    與本院送達系爭支付命令之地址相同，而再審原告並未陳明
    其何以未收到系爭支付命令，僅空言表示未接獲本院所寄送
    之任何文件，其主張自非可採。故依民事訴訟法第138 條第
    2 項之規定，系爭支付命令於99年10月25日寄存送達於警察
    機關後10日即99年11月4 日，已對再審原告發生送達之效力
    。
三、次按債務人對於支付命令未於法定期間合法提出異議者，支
    付命令與確定判決有同一之效力；前項支付命令有第496 條
    第1 項之情形者，得提起再審之訴，並以原支付命令之聲請
    ，視為起訴，民事訴訟法第521 條定有明文。又再審之訴，
    應於30日之不變期間內提起；前項期間，自判決確定時起算
    ，判決於送達前確定者，自送達時起算，其再審之理由發生
    或知悉在後者，均自知悉時起算，但自判決確定後已逾5 年
    者，不得提起；再審之訴不合法者，法院應以裁定駁回之，
    同法第500 條第1 項、第2 項、第502 條第1 項亦有規定。
    如前所述，系爭支付命令已於99年11月4 日合法送達於再審
    原告，再審原告既未於系爭支付命令送達後20日內提出異議
    ，依民事訴訟法第521 條第1 項規定，系爭支付命令即已發
    生與確定判決同一之效力，再審原告遲至100 年6 月28日始
    對系爭支付命令提起本件再審之訴（參見卷附民事再審起訴
    狀上所蓋本院收件章戳），顯然已超過30日之不變期間。是
    本件再審之訴為不合法，應以裁定駁回之。
五、據上論結，依民事訴訟法第502 條第1 項、第95條、第78條
    ，裁定如主文。
中    華    民    國   100    年    8     月    23    日
                  民事第二庭    法  官  蔡碧蓉
以上正本係照原本作成。
如對本裁定抗告須於裁定送達後10日內向本院提出抗告狀，並應
繳納抗告費新臺幣1,000元。
中    華    民    國   100    年    8     月    23    日
                                書記官  蘇紋泙